【裁判字號】    90,交易,442
【裁判日期】    901112
【裁判案由】    過失傷害
【裁判全文】
臺灣板橋地方法院刑事判決                          九十年度交易字第四四二號
    公  訴  人  臺灣板橋地方法院檢察署檢察官
    被      告  丙○○
右列被告因過失傷害案件，經檢察官提起公訴（九十年度偵字第一一三一六號、一一
七六四號），本院判決如左：
    主  文
丙○○從事業務之人，因業務上之過失傷害人，處有期徒刑肆月，如易科罰金以佰
元折算壹日。
    事  實
一、丙○○係「永吉實業有限公司」之監工，平日需兼以駕駛自小貨車往返工地代步
    及載運工具，為以從事駕駛為附隨業務之人，於民國九十年三月十八日下午十七
    時三十分許，駕駛「永吉實業有限公司」之牌照３Ａ－１０８０號自用小客貨車
    ，沿台北縣板橋市○○街由板橋往土城方向行駛，途經同市○○街三十巷三十七
    弄口，應注意車前狀況，隨時採取必要之安全措施，以避免危險之發生，而依當
    時情形，又無不能注意之情形，竟疏於注意及此，猶貿然前行，自後撞及前方由
    由甲○○所騎乘後搭載其女王弈文之牌照ＲＨＤ－４５１號機車，使甲○○所騎
    乘之機車重心不穩，人車倒地，致甲○○受有骨盤骨折、右鎖骨骨折、右撓骨骨
    折、右肩峰鎖骨關節脫臼、右脛骨平台骨折等傷害（致王弈文受有多處挫擦傷等
    傷害〔被害人王弈文部分：未據告訴〕）。丙○○於肇事後，經附近路人報警，
    並協助前來之救護人員先將受傷之甲○○、王弈文送至板橋亞東紀念醫院救治，
    於未被有偵查犯罪職權之機關或公務員發覺前，即主動向前往亞東紀念醫院處理
    本件車禍之臺北縣警察局板橋分局後埔派出所警員乙○○坦承為其肇事人而自首
    ，嗣並接受裁判。
二、案經被害人甲○○訴由台北縣警察局板橋分局報請台灣板橋地方法院檢察署檢察
    官偵查起訴。
    理  由
一、右揭事實，迭據被告丙○○於警訊時及偵審中坦承不諱，核與被害人甲○○指訴
    情節相符，復有被害人甲○○之診斷證明書一紙、道路交通事故調查報告表一紙
    、照片影本十張附卷可稽。
二、按汽車行駛時，駕駛人應注意車前狀況，：：：並隨時採取必要之安全措施；道
    路交通安全規則第九十四條第三項定有明文。本件被告乃領有普通小型車駕駛執
    照之汽車駕駛人，經其供明在卷，有其駕駛執照影本一紙在卷足憑（見偵查卷第
    二十四頁），則其駕車行經上開路段時，理應注意車前狀況，並隨時採取必要之
    安全措施，以預防危險之發生，詎其竟疏未注意被害人甲○○騎乘機車（搭載王
    弈文）在其前方，而貿然前行，致其所駕駛之牌照３Ａ－１０８０號自用小客貨
    自後撞及甲○○之機車，使甲○○及所搭載之王弈文人車倒地，致甲○○受有骨
    盤骨折、右鎖骨骨折、右撓骨骨折、右肩峰鎖骨關節脫臼、右脛骨平台骨折等傷
    害（及致王弈文受有多處挫擦傷等傷害〔參卷附診斷證明書〕），其有違上開道
    路交通安全規則之規定甚明，且依車禍當時之情形，並無阻礙其注意之情事，被
    告應注意並能注意上開道路交通安全規則之規定駕車，竟疏未注意，肇致本件車
    禍，自難辭過失之責。而被害人甲○○確因本件車禍受傷，已如前述，則與被告
    之過失行為間並有相當因果關係。從而，罪證明確，被告過失犯行洵堪認定。
三、被告丙○○係「永吉實業有限公司」之監工，平日需兼以駕駛自小貨車往返工地
    代步及載運工具，經其供明在卷，並有牌照３Ａ－１０８０號自用小客貨之行車
    執照（載明車主為：「永吉實業有限公司」）一紙在卷可佐（見偵查卷第二十四
    頁），為以從事駕駛為附隨業務之人，被害人甲○○受有上開傷勢，已如前述，
    是核被告丙○○所為，係犯刑法第二百八十四條第二項前段之從事業務之人，因
    業務上之過失傷害人罪；公訴人認被告係犯刑法第二百八十四條第一項前段過失
    傷害罪，容有未洽，起訴法條應予變更。被告丙○○於肇事後，未被有偵查犯罪
    職權之機關或公務員發覺前，即主動向前往醫院處理車禍之臺北縣警察局板橋分
    局後埔派出所警員乙○○坦承為其肇事人而自首，亦據被告丙○○、證人乙○○
    於本院審理中供述一致屬實（見本院九十年十月八日訊問筆錄），並有被告警訊
    筆錄附卷可按，嗣並接受本件裁判，為對於未發覺之罪自首而受裁判，應依法減
    輕其刑。爰審酌被告之過失程度、所生之危害、肇事後幫助救護人員將傷者甲○○（及王弈文）送醫之態度，暨被告當庭雖願一次賠償被害人新台幣三十多萬元
    和解，惟仍未能為被害人甲○○所接受（見本院九十年十月二十九日審判筆錄）
    等一切情狀，量處如主文所示之刑，並諭知易科罰金之折算標準，以示懲儆。
四、公訴人另以：被告致被害人王弈文受有多處挫擦傷部分，並犯刑法第二百八十四
    條第一項之過失傷害罪嫌，按該條項之罪依同法第二百八十七條前段之規定，係
    屬告訴乃論之罪，經本院核閱偵查卷宗：被害人王弈文係八十四年九月十二日生
    （參卷附其診斷證明書），並無被害人王弈文之相關筆錄，其母即告訴人甲○○
    於警偵訊中亦始終指稱：伊要向被告提出告訴（分見偵查卷第六頁、第三十二頁
    反面），並經告訴人甲○○嗣於本院調查時確認本件只有伊一人對被告提出告訴
    （見本院九十年十月八日訊問筆錄），足見告訴人甲○○並未就其女王弈文受傷
    部分對被告提起獨立告訴甚明，惟因檢察官以被告此部分（致使王弈文受傷部分
    ）與前開有罪部分（致使甲○○受傷部分）為一行為處犯二罪名，有想像競合犯
    之裁判上一罪之關係，故本院不另為公訴不受理之諭知，特此敘明。
據上論斷，應依刑事訴訟法第二百九十九條第一項前段、第三百條，刑法第二百八十
四條第二項前段、第六十二條前段、第四十一條第一項，罰金罰鍰提高標準條例第一
條前段、第二條，判決如主文。
本案經檢察官楊仲農到庭執行職務。
中      華      民      國       九十       年    十一    月    十二    日
                                      臺灣板橋地方法院交通法庭
                                          法  官  劉  大  衛
右正本證明與原本無異。
如不服本判決應於送達後十日內向本院提出上訴狀。
                                          書記官  蕭  興  南
中      華      民      國       九十       年    十一    月二十    日
附錄本案論罪科刑法條全文：
刑法第二百八十四條
因過失傷害人者，處六月以下有期徒刑、拘役或五百元以下罰金，致重傷者，處一年
以下有期徒刑、拘役或五百元以下罰金。
從事業務之人，因業務上之過失傷害人者，處一年以下有期徒刑、拘役或一千元以下
罰金，致重傷者，處三年以下有期徒刑、拘役或二千元以下罰金。


司法院資訊處製作；財團法人民間司法改革基金會備份。
